【裁判字號】    95,訴,535
【裁判日期】    950929
【裁判案由】    營利事業所得稅
【裁判全文】
高雄高等行政法院判決
                                     95年度訴字第00535號
                              .
原      告  大名營造工程有限公司
代  表  人  甲○○董事長
訴訟代理人  戊○○
被      告  財政部臺灣省南區國稅局
代  表  人  乙○○局長
訴訟代理人  丁○○
            丙○○
上列當事人間因營利事業所得稅事件，原告不服財政部中華民國
95年4月20日台財訴字第09500080790號訴願決定，提起行政訴訟
。本院判決如下：
    主  文
原告之訴駁回。
訴訟費用由原告負擔。
    事  實
甲、事實概要：
    緣原告86年度營利事業所得稅結算申報，列報營業成本新台
    幣（下同）398,412,883元。被告原核以其86年度26件承包
    工程剔除超耗4,459,763元；另承包之高雄市小港國民中學
    （下稱小港國中）校舍新建工程，其中鋼筋及模板組立之包
    工部分以4,832,000元轉包予昱成工程行，該工程成本申報
    耗用直接人工及工程費用合計10,458,941元，原核乃剔除其
    申報金額大於轉包金額5,626,941元外，由營業費用—保險
    費轉正1,003,241元至工程費用—保險費（其中504,692元分
    攤至期末其他在建工程成本），及剔除屬85年度工程費用—
    水電費5,325元，加計86年度依完工比例法攤入工程成本320
    ,171,910元，核定營業成本422,419,864元。原告對剔除小
    港國中新建工程直接人工及工程費用5,626,941元部分不服
    ，申請復查結果，未獲變更；提起訴願，經財政部以民國（
    下同）94年9月29日台財訴字第09400306780號訴願決定將原
    處分（復查決定）撤銷，囑由被告另為處分；被告重核復查
    決定，仍維持原核定；原告仍表不服，再提起訴願，經遭決
    定駁回；遂提起本件行政訴訟。
乙、兩造聲明：
一、原告聲明求為判決：
  (一)訴願決定及原處分（含重核復查決定）關於小港國中新建工
    程剔除直接人工及工程費用5,626,941元部分均撤銷。
  (二)訴訟費用由被告負擔。
二、被告聲明求為判決：
  (一)原告之訴駁回。
  (二)訴訟費用由原告負擔。
丙、兩造主張之理由：
一、原告起訴意旨略謂：
  (一)被告未依原告提示之事證作認定，僅主張原告84、85年度復
    查理由與86年度理由不一致，如何不一致，並未言明，顯有
    不合。
  (二)被告於86年度查帳時，逕行剔除原告5,626,941元工資款，
    但此款項確實為原告實際成本，且該被剔除之工資成本之後
    ，亦經被告核定為「原告未依規定取得之憑證」，故原告亦
    被裁處60多萬元之罰鍰在案。既然被告認定該筆款項為「原
    告未依規定取得之憑證」，則屬原告支出之成本，被告既處
    以罰鍰，又如何能不認列該筆款項為原告工資成本。
  (三)被告一直以一張不實小包合約書為憑據，作為核定原告營利
    事業所得稅之依據，已失真實性及公平性。
二、被告答辯意旨略謂：
  (一)原告86年度營利事業所得稅結算申報，列報營業成本398,41
    2,883元，被告原核以其86年度承包26件工程剔除材料超耗4
    ,459,763元；另承包之小港國中校舍新建工程，其中鋼筋及
    模板組立之包工部分以4,832,000元轉包予昱成工程行，該
    工程成本申報耗用直接人工及工程費用合計10,458,941元，
    被告原核乃剔除其申報金額大於轉包金額5,626,941元外，
    由營業費用－保險費轉正1,003,241元至工程費用－保險費
    （其中504,692元分攤至期末其他在建工程成本），及剔除
    屬85年度工程費用－水電費5,325元，加計86年度依完工比
    例法攤入工程成本353,772,371元及減除85年度依完工比例
    法攤入工程成本320,171,910元，核定營業成本422,419,864
    元。財政部訴願決定撤銷意旨略以：「．．．原處分以94年
    4月18日南區國稅法一字第0940091022號函，請訴願人提示
    小港國中及轉包予昱成工程行相關工程之帳簿、文據供核，
    惟迄未提示，又訴願人未依規定取得昱成工程行承包工程之
    進項憑證，亦經高雄縣政府稅捐稽徵處處分確定在案，依其
    出具之說明書，系爭工程係昱成工程行所承包，且為包工不
    包料，是原核就其申報小港國中校舍新建工程之直接人工8,
    966,361元及工程費用1,492,580元，合計10,458,941元，減
    除其轉包予昱成工程行工程合約金額4,832,000元，剔除5,6
    26,941元。惟依訴願人申報材料耗用分析明細表所載施工項
    目，除鋼筋組立外，仍有自行施工之假設工程、土石工程、
    砌磚工程等工程，則該等工程之直接人工與工程費用因剔除
    結果核定為0元，顯與事實不符，訴願人雖未就此部分主張
    ，惟依行政程序法第36條規定：『行政機關應依職權調查證
    據，不受當事人主張之約束，對當事人有利及不利之事項一
    律注意』，是本件宜由原處分機關就該部分予以究明，較為
    妥適，爰將原處分（復查決定）撤銷，由原處分機關另為處
    分。」嗣經被告重核復查結果略以：「查申請人承包小港國
    中校舍新建工程之施工項目合計193項，依其所提示材料耗
    用分析明細表載，其中(一)假設工程：申報404,570元，係購
    置電熱器16,947元、擴張網12,500元、竹籬片24,000元、衛
    生設備8,660元、衛浴設備8,838元、電纜線50,000元、鐵板
    租金12,196元暨雜項及裝修工程271,429元，其購置之金額
    微小，且裝置人工費用包含於購買價格內。(二)整地工程：申
    報工資86,000元。(三)土方工程：係含挖土方16,877m3、回填
    土方6,271m3及填給配1,863m3，申報工資1,480,000元。(四)
    砌磚工程：係含砌1B磚2,189㎡、砌1/2B磚425㎡及貼庭園磚
    978㎡，申報工資596,000元。(五)地坪泥水工程：申報工資38
    1,104元。(六)牆面貼花崗石、方塊磚及馬賽克等工程：申報
    工資1,592,012元。(七)校區舊有排水溝改善工程：申報工資
    85,000元。(八)粗級配瀝青混凝土工程：申報工資250,000元
    。(九)水泥涵管工程：申報工資103,000元。據上，系爭小港
    國中校舍新建工程上開施工項目計支付工資4,573,116元（
    86,000元＋1,480,000元＋596,000元＋381,104元＋1,592,0
     12元＋85,000元＋250,000元＋103,000元），均已列報於
    工程成本－材料項下，並經原核從其申報數認定在案，是本
    件並無系爭工程之直接人工與工程費用因剔除結果核定為0
    元之情形。而原核以其申報小港國中校舍新建工程之直接人
    工8,966,361元及工程費用1,492,580元，合計10,458,941元
    ，大於其轉包予昱成工程行工程合約金額4,832,000元，核
    定剔除5,626,941元，並無不合，乃予以維持原處分。」。
  (二)經查，原告於84年共承包鹽埔國中、鳳山國中、小港國中及
    信義國小等4件工程，其中鹽埔國中及鳳山國中於84年度完
    工，信義國小於85年度完工，小港國中則於86年度完工，依
    其出具之說明書，系爭工程之工資及雜費13,955,820元，係
    列報小港國中工程支出，而84年度及85年度申請復查案，系
    爭鳳西國小、信義國小工程，經原告補提示帳證均取具三聯
    式統一發票，核無超耗問題，上開年度之案情與本件有別，
    自不得援引適用。次查，原告主張系爭工程之工資及雜費13
    ,955,820元，係由昱成工程行負責人陳順治代付其所承作之
    鹽埔國中、鳳山國中、小港國中及信義國小等工程之工資，
    核與原告84年度及85年度營利事業所得稅復查決定，採認其
    補具說明系爭工資及雜費合計13,955,820元皆於小港國中工
    程用，前後主張不一致，又原告未依規定取得昱成工程行承
    包工程之進項憑證，亦經高雄縣政府稅捐稽徵處處分確定在
    案，依其出具之說明書，系爭工程係昱成工程行所承包，且
    為包工不包料；又被告以94年4月18日南區國稅法一字第094
    0091022號函請其提示小港國中及轉包予昱成工程行相關工
    程之帳簿、文據供核，惟迄未提示，是被告原核就其申報小
    港國中校舍新建工程之直接人工8,966,361元及工程費用1,4
    92,580元，合計10,458,941元，減除其轉包予昱成工程行工
    程合約金額4,832,000元，剔除5,626,941元，並無不合，原
    告所訴洵不足採。
    理  由
一、按「營利事業所得之計算，以其本年度收入總額減除各項成
    本費用、損失及稅捐後之純益額為所得額。所得額之計算，
    涉有應稅所得及免稅所得者，其相關之成本、費用或損失，
    除可直接合理明確歸屬者，得個別歸屬認列外，應作合理之
    分攤；其分攤辦法，由財政部定之。」所得稅法第24條第1
    項定有明文。
二、原告86年度營利事業所得稅結算申報，列報營業成本398,
    412,883元。被告原核以其86年度26件承包工程剔除超耗4,
    459,763元；另承包之小港國中校舍新建工程，其中鋼筋及
    模板組立之包工部分以4,832,000元轉包予昱成工程行，該
    工程成本申報耗用直接人工及工程費用合計10,458,941元，
    乃剔除其申報金額大於轉包金額5,626,941元外，由營業費
    用—保險費轉正1,003,241元至工程費用—保險費（其中504
    ,692元分攤至期末其他在建工程成本），及剔除屬85年度工
    程費用—水電費5,325元，加計86年度依完工比例法攤入工
    程成本320,171,910元，核定營業成本422,419,864元。原告
    對剔除小港國中新建工程直接人工及工程費用5,626,941元
    部分不服，申請復查結果，未獲變更；提起訴願，經財政部
    以94年9月29日台財訴字第09400306780號訴願決定將原處分
    （復查決定）撤銷，囑由被告另為處分；被告重核復查決定
    ，仍維持原核定；原告仍表不服，遂再提起訴願，經遭決定
    駁回等情，有原告86年度營利事業所得稅結算申報書、被告
    核定通知書、原告興建小港國中材料耗用明細表、86年度工
    程成本及期末在建工程明細表、昱成工程行86年度營業成本
    明細表、代工合約書（原告與昱成工程行）、財政部94年9
    月29日台財訴字第09400306780號訴願決定書、被告重核復
    查決定書、財政部95年4月20日台財訴字第09500080790號訴
    願決定書等附於原處分卷可稽，且經兩造各自陳明在卷，洵
    堪信實。
三、原告起訴意旨無非以：被告所剔除的直接人工及工程費用5,
    626,941元皆屬於支出之成本，被告空以不實小包合約書核
    定上開費用不屬於支出之成本，並不合法云云。惟查：
  (一)原告承攬小港國中校舍興建工程，於84年1月25日將其中鋼
    筋加工組立及模板加工組立之包工部分，以4,832,000元轉
    包予昱成工程行，有前揭原告與昱成工程行簽訂之代工合約
    書（明細單）、昱成工程行代表人陳順治87年5月11日出具
    之承諾書附於原處分卷可稽（詳原處分卷第7、9頁），則原
    告將其上述工程部分，以包工不包料之方式轉由昱成工程行
    承包，應可認定；又被告於原告申請復查時，曾以94年4月
    18日南區國稅法一字第0940091022號函請其提示小港國中及
    轉包予昱成工程行相關工程成本之帳簿、文據供核，亦有該
    函文在卷可佐（詳原處分卷第65頁），惟原告迄未提示，被
    告原核乃就其申報小港國中校舍新建工程之直接人工8,966,
    361元及工程費用1,492,580元，合計10,458,941元，減除其
    轉包予昱成工程行工程合約金額4,832,000元，而剔除5,626
    ,941元，並無不合。
  (二)原告主張被告對於原告84、85年度營利事業所得稅申報，予
    復查決定時均予追認營業成本，故原告86年度營利事業所得
    稅結算申報，被告亦應予以追認云云；惟查，原告於84年共
    承包鹽埔國中、鳳山國中、小港國中及信義國小等4件工程
    ，其中鹽埔國中及鳳山國中於84年度完工，信義國小於85年
    度完工，小港國中則於86年度完工，依原告出具之說明書，
    系爭工程之工資及雜費13,955,820元，係列報小港國中工程
    支出，而84年度及85年度申請復查案，系爭鳳西國小、信義
    國小工程，經原告補提示帳證均取具三聯式統一發票，核無
    超耗問題，有被告90年7月4日南區國稅法字第90043766號復
    查決定書附於原處分卷可憑（詳原處分卷第3頁），且原告
    84、85年度營利事業所得稅之案情與本件有別，自不得援引
    適用，是原告此之主張，並不可採。
  (三)又原告承包小港國中校舍新建工程之施工項目合計193項，
    依其提示材料耗用分析明細表中記載略以：「(1)假設工程：
    申報404,570元，係購置電熱器16,947元、擴張網12,500元
    、竹籬片24,000元、衛生設備8,660元、衛浴設備8,838元、
    電纜線50,000元、鐵板租金12,196元暨雜項及裝修工程271,
    429元，其購置之金額微小，且裝置人工費用包含於購買價
    格內。(2)整地工程：申報工資86,000元。(3)土方工程：係含
    挖土方16,877m3、回填土方6,271m3及填給配1,863m3，申報
    工資1,480,000元。(4)砌磚工程：係含砌1B磚2,189㎡、砌1/
    2B磚425㎡及貼庭園磚978㎡，申報工資596,000元。(5)地坪
    泥水工程：申報工資381,104元。(6)牆面貼花崗石、方塊磚
    及馬賽克等工程：申報工資1,592,012元。(7)校區舊有排水
    溝改善工程：申報工資85,000元。(8)粗級配瀝青混凝土工程
    ：申報工資250,000元。(9)水泥涵管工程：申報工資103,000
    元。」有材料耗用分析明細表附於原處分卷可佐（詳原處分
    卷第74頁），是依上開材料耗用分析明細表可知，小港國中
    校舍興建工程支付工資為4,573,116元（86,000元＋1,480,0
    00元＋596,000元＋381,104元＋1,592,012元＋85,000元＋2
    50,000元＋103,000元），均已列報於工程成本之材料項下
    ，並經被告從其申報數認定在案，是本件並無系爭工程之直
    接人工與工程費用因剔除結果核定為0元之情形。
四、綜上所述，原告之主張，既無足取。則被告以原告承包之小
    港國中校舍新建工程，其中鋼筋及模板組立之包工部分以4,
    832,000元轉包予昱成工程行，該工程成本申報耗用直接人
    工及工程費用合計10,458,941元，乃剔除其申報金額大於轉
    包金額5,626,941元外，由營業費用—保險費轉正1,003,241
    元至工程費用—保險費（其中504,692元分攤至期末其他在
    建工程成本），及剔除屬85年度工程費用—水電費5,325元
    ，加計86年度依完工比例法攤入工程成本320,171,910元，
    核定營業成本422,419,864元，核無違誤；重核復查決定、
    訴願決定均予維持，並無不合；原告起訴意旨求為均予撤銷
    ，為無理由，應予駁回。又本件事證已明，兩造其餘攻擊防
    禦方法，並不影響本件判決基礎，尚無逐一論述之必要，附
    此說明。
五、據上論結，本件原告之訴為無理由，依行政訴訟法第195條
    第1項後段、第98條第3項前段，判決如主文。
中    華    民    國    95    年     9    月   29     日
                  第二庭審判長法  官  江幸垠
                              法  官  簡慧娟
                              法  官  戴見草
以上正本係照原本作成。
如不服本判決，應於判決送達後20日內向本院提出上訴書狀，其
未表明上訴理由者，應於提起上訴後20日內向本院提出上訴理由
書（須按對造人數附繕本）；如於本判決宣示或公告後送達前提
起上訴者，應於判決送達後20日內補提上訴理由書（須附繕本）
。未表明上訴理由者，逕以裁定駁回。
提起上訴應預繳送達用雙掛號郵票7份（每份34元）。
中    華    民    國    95    年     9    月   29     日
                              書記官  蔡玫芳


司法院資訊處製作；財團法人民間司法改革基金會備份。
